【裁判字號】    92,訴,701
【裁判日期】    920930
【裁判案由】    損害賠償
【裁判全文】
臺灣臺中地方法院民事判決  九十二年度訴字第七○一號
    原      告  丙○○
                丁○○
                乙○○
                甲○○
    訴訟代理人  黃肇萍  律師
    被      告  搜主義數位科技股份有限公司
                              .
    代  表  人  戊○○        .
右當事人間請求損害賠償等事件，經於民國九十二年九月廿二日言詞辯論終結，本院
判決如左：
    主      文
被告應給付原告新臺幣肆佰陸拾貳萬元，及自民國九十二年三月十三日起至清償日止
，按週年利率百分之五計算之利息。
原告其餘之訴駁回。
訴訟費用由被告負擔。
本判決於原告以新臺幣壹佰伍拾肆萬元，為被告供擔保後，得假執行。
原告其餘假執行之聲請駁回。
    事      實
甲、原告方面：
  一、聲明：被告應給付原告新臺幣（下同）肆佰陸拾萬捌仟佰拾元，及自
      起訴狀繕本送達之翌日起至清償日止，按週年利率百分之五計算之利息；並願
      供擔保請准宣告假執行。
  二、陳述：
      （一）訴外人台灣新學友書局股份有限公司（下稱新學友公司）承租原告所有
            臺中市○區○○段四二三八號建號（門牌號碼臺中市○區○○路二十八
            之二號）建物地上一、二、三樓全部（下稱系爭房屋），供為新學友書
            局臺中三民店營業之用，租賃期間自民國八十五年六月十一日起至九十
            年六月十日止，每月租金五十五萬元。租期屆滿後，雙方就續租事宜未
            能達成協議，訴外人新學友公司依約應於九十年六月十一日起搬離系爭
            房屋並將房屋交還原告，惟訴外人新學友公司拒不搬遷又不續約，而無
            權占用系爭房屋，原告乃發函催促其搬遷。詎訴外人新學友公司於九十
            年十月九日與被告另簽立營業讓與契約書，並於翌日（即九十年十月十
            日）完成臺中三民店之盤點作業，將臺中三民店交由被告公司占用經營
            。依訴外人新學友公司與被告間之營業讓與契約書第六條有關「存出之
            房屋押金」約定，「甲方（指訴外人新學友公司）於各直營門市部因租
            賃關係所支出之房屋押租金合計為00000000元讓與乙方（指被
            告），並由乙方（指被告）與出租人辦理承租變更手續」，足見被告自
            訴外人新學友公司處受讓系爭房屋之占有時，即已明知訴外人新學友公
            司與原告間之上開租賃契約業已屆滿，則被告自九十年十月十一日起使
            用系爭房屋自為無權占有，然被告仍占用，並直至九十一年六月二十二
            日原告另案聲請強制執行後，被告始行搬離系爭房屋。
      （二）被告明知訴外人新學友公司無權繼續使用系爭房屋，竟仍自訴外人新學
            友公司處受讓並占有使用系爭房屋，顯係無權占用原告所有之系爭房屋
            ，而侵害原告對系爭房屋之使用、收益權能，被告並因而獲得相當於租
            金之不當得利。原告爰依民法第一百八十四條第一項侵權行為之法律關
            係及同法第一百七十九條不當得利之規定，競合請求被告負侵權行為損
            害賠償責任或返還相當於租金之不當得利。而被告實際占用系爭房屋之
            期間計為八個月又十三日，按原訂每月租金五十五萬元計算原告之損失
            或被告可受相當於租金之利益，計為四百六十三萬八千三百三十三元〔
            計算式550000×（8＋13÷30）＝0000000〕。
三、證據：提出建物登記謄本影本、房屋租賃契約書影本、律師函影本、營業讓與契
    約書影本、盤點統計表影本、被告公司登記事項表正本及法定代理人戶籍謄本正
    本各一份為證。
乙、被告方面：未於言詞辯論期日到場，亦未提出書狀作何聲明或陳述。
    理      由
一、本件原告起訴主張訴外人新學友公司承租原告所有坐落臺中市○區○○段○四二
    三八號建號之系爭房屋（門牌號碼臺中市○區○○路二十八之二號一、二、三樓
    全部），作為所經營之新學友書局臺中三民店營業之用，租賃期間自八十五年六
    月十一日起至九十年六月十日止，每月租金五十五萬元。租期屆滿後，雙方就續
    租事宜未能達成協議，訴外人新學友公司依約應於九十年六月十一日起搬離並將
    系爭房屋交還原告，惟訴外人新學友公司拒不搬遷又不續約，而繼續無權占用系
    爭房屋，原告乃發函催促並訴請其搬遷（本院臺中簡易庭九十年度中簡字第三六
    九八號），詎訴外人新學友公司於九十年十月九日與被告公司簽立營業讓與契約
    書，將其所經營之新學友書局臺中三民店頂讓予被告公司，並於翌日（即九十年
    十月十日）完成盤點作業，而被告公司繼續占用經營上開書局。依訴外人新學友
    公司與被告間之營業讓與契約書第六條有關「存出之房屋押金」之約定，「甲方
    （指訴外人新學友公司）於各直營門市部因租賃關係所支出之房屋押租金合計0
    0000000元讓與乙方（指被告），並由乙方（指被告）與出租人辦理承租
    變更手續」，足見被告自訴外人新學友公司處受讓系爭房屋之占有時，即已明知
    訴外人新學友公司與原告間之上開租賃期限業已屆滿，其使用系爭房屋為無權占
    有，然被告仍予占用，直至九十一年六月二十二日，原告另案聲請對訴外人新學
    友公司為強制執行後，被告始行搬離系爭房屋。被告明知訴外人新學友公司無權
    繼續使用系爭房屋，竟仍自訴外人新學友公司處受讓並占有使用系爭房屋，顯係
    無權占用原告所有之系爭房屋，而侵害原告對系爭房屋之使用、收益權能，被告
    並因而獲得相當於租金之不當得利。原告爰依民法第一百八十四條第一項侵權行
    為之法律關係及同法第一百七十九條不當得利之規定，競合請求被告負侵權行為
    損害賠償責任或返還相當於租金之不當得利，計為四百六十三萬八千三百三十三
    元，另自起訴狀繕本送達之翌日起至清償日止，按週年利率百分之五計算之利息
    等語。
二、按當事人對於他造主張之事實，於言詞辯論時不爭執者，視同自認；當事人對於
    他造主張之事實，已於相當時期受合法之通知，而於言詞辯論期日不到場，亦未
    提出準備書狀爭執者，準用第一項之規定，民事訴訟法第二百八十條第一項、第
    三項分別定有明文。
三、查原告所主張訴外人新學友公司前向原告承租原告所有坐落臺中市○區○○段○
    四二三八號建號（門牌號碼臺中市○區○○路二十八之二號）建物地上一、二、
    三樓全部（下稱系爭房屋），作為新學友公司臺中三民店書局營業之用，租賃期
    間自八十五年六月十一日起至九十年六月十日止，每月租金五十五萬元。租期屆
    滿後，雙方就續租事宜未達成協議，訴外人新學友公司嗣於九十年十月九日與被
    告公司簽立營業權讓與、庫存品買賣及部分債權債務承擔契約，翌日（即九十年
    十月十日）並完成臺中三民店之盤點作業，而將臺中三民店自九十年十月十一日
    起改由被告公司占用經營，直至九十一年六月二十二日始行搬離系爭房屋等情，
    業據原告提出建物登記謄本影本、房屋租賃契約書、律師函、營業讓與契約書、
    盤點統計表各一份為證（均為影本），核屬相符，又被告對原告主張之事實，已
    於相當時期受合法之通知，而於言詞辯論期日不到場，亦未提出準備書狀作何爭
    執。原告上開主張，信屬實在。
四、按因故意或過失，不法侵害他人之權利者，負損害賠償責任。又無法律上之原因
    而受利益，致他人受損害者，應返還其利益。又不當得利之受領人，除返還其所
    受之利益外，如本於該利益更有所取得者，亦並應返還。但依其利益之性質或其
    他情形不能返還者，應償還其價額，民法第一百八十四條第一項前段、第一百七
    十九條第一項及第一百八十一條，分別定有明文。本件被告在無合法之占有權源
    下，自九十年十月十一日起至九十一年六月二十二日止，占有使用系爭房屋八個
    月又十二天，自已侵害原告本於所有權之作用對系爭房屋之使用、收益權限，被
    告並因上開占有行為，獲取相當於租金之不當得利，並致原告受有損害，則原告
    依不當得利及侵權行為之規定，請求被告返還相當於租金之數額或賠償損害，自
    屬有據。原告並據其與訴外人新學友公司間每月租金五十五萬元之約定，而為上
    開損害之計算依據。查原告與訴外人新學友公司就系爭房屋原所簽訂之租賃契約
    ，租金為每月五十五萬元，被告承受訴外人新學友公司之營業權後仍在原址繼續
    經營相同之營業內容。另原告於收回系爭房屋後，連同門牌號碼臺中市○區○○
    路二十八之三號一、二、三樓房屋（此部分原由訴外人三山企業股份有限公司出
    租予訴外人新學友公司之租金為每月三十萬元），一併出租予訴外人「主富服裝
    股份有限公司」之租金為每月一百零五萬元，較原告無權占有系爭房屋之前訴外
    人新學友公司原承租之租金總額每月八十五萬元（即原告部分五十五萬元，訴外
    人三山企業股份有限公司部分三十萬元）為高。是以原告主張因被告自九十年十
    月十一日起至九十一年六月二十二日止，無權占有系爭房屋，致其受有每月五十
    五萬元之損害一節，尚屬合理。是原告依民法第一百八十四條第一項前段侵權行
    為請求被告賠償四百六十三萬八千三百三十三元〔計算式550000×（8＋13÷30
    ）＝0000000〕，於四百六十二萬元〔計算式550000×（8＋12÷30）＝0000000
    〕，及自九十二年三月十三日（即起訴狀繕本送達之翌日）起至清償日止，按週
    年利率百分之五計算之利息範圍內，為有理由，應予准許；逾此部分所為主張，
    則非有據，應予駁回。又原告陳明願供擔保，請准宣告假執行，就原告勝訴部份
    ，經核並無不合，爰酌定相當之擔保金額，併准許之；至原告敗訴部分，其假執
    行之聲請，因訴之駁回而失所附麗，應併駁回之。
五、據上論結，本件原告之訴為一部有理由、一部無理由，依民事訴訟法第三百八十
    五條第一項前段、第七十九條、第三百九十條第二項，判決如主文。
中      華      民      國    九十二    年      九      月     三十     日
                          臺灣臺中地方法院民事第三庭
~B法      官  林宗成
右為正本係照原本作成
如不服本判決，應於判決送達後二十日內，向本院提出上訴狀。
中      華      民      國    九十二    年      九      月     三十     日
~B法院書記官


司法院資訊處製作；財團法人民間司法改革基金會備份。
